【裁判字號】    92,軍上,18
【裁判日期】    920619
【裁判案由】    違反職役職責
【裁判全文】
臺灣高等法院刑事判決                              九十二年度軍上字第一八號
    上  訴  人
    即  被  告  甲○○
                        （
右上訴人因違反職役職責案件，不服國防部高等軍事法院九十二年度法仁判字第三七
號，中華民國九十二年四月三十日第二審判決（起訴案號：國防部北部地方軍事法院
檢察署九十二年訴字第三九號），提起上訴，本院判決如左：
    主  文
上訴駁回。
    理  由
一、按軍事審判法第一百八十一條第五項規定，被告不服高等軍事法院宣告有期徒刑
    之上訴判決者，得以判決違背法令為理由，向高等法院提起上訴。是不服高等軍
    事法院有期徒刑判決而向高等法院提出上訴者，非以原判決違背法令為理由者不
    得為之，此為其上訴之法定要件。若上訴理由狀並未依據卷內訴訟資料，具體指
    摘原判決不適用法則或如何適用不當，或所指摘原判決違法情事，顯與法律規定
    得為向高等法院提出上訴之上訴理由之違法情形，不相適合時，均應認為其上訴
    為違背法律上之程式，應予以駁回，此觀諸軍事審判法第一百七十九條、刑事訴
    訟法第三百九十五條前段之規定至明。
二、本件原判決認定上訴人即被告甲○○（陸軍步兵第一五三旅步一營營部連一兵，
    陸軍第一八七三梯次，於民國【下同】九十年五月二日入伍，義務役）於九十一
    年十二月二十九日凌晨四時許，以不服管教為由，基於長期脫免職役之意圖，自
    台灣駐地不假離營，潛逃在外，匿居於台北縣市一帶，賴借貸維生，迄九十二年
    一月十八日十五時三十分許，始於台北市○○區○○街與峨嵋街口，為台北市西
    區憲兵隊與板橋憲兵隊共同緝獲等事實，業經被告坦承不諱，核與台北市西區憲
    兵隊九十二年一月十八日（九二）憲尊字第○一四六號緝獲逃亡官兵解送表所附
    筆錄記載情節相符，並經證人即該管輔導長戴志光少尉於偵查中結證屬實，且被
    告逃亡後，亦經國防部北部地方軍事法院檢察署發布通緝在案，有該署九十二年
    一月十四日（九二）審直（乙）字第○三二三號通緝書乙份在卷可稽，認定被告
    犯罪事證明確，第一審審酌被告於逃亡期間均未與部隊聯絡，顯示全無歸案之心
    ，又其逃亡近月始為憲兵緝獲等情，量處有期徒刑八月，固非無見，惟查，第一
    審援引證人即該管輔導長戴志光少尉於偵查中之證詞，用為證據，然戴員於偵查
    中證稱：「該員（即甲○○）逃亡約二天後，有打電話跟本人連繫，自稱要返營
    ，但迄今尚未歸營」等語，第一審關此部分未予詳究，即於判決理由認定被告於
    逃亡期間未與部隊聯絡等情，尚有末洽，乃將第一審判決撤銷改判，仍論以「意
    圖長期脫免職役而離去職役」罪，經審酌被告僅因不適應部隊生活即率性離去職
    役而復犯本罪，且雖曾於逃亡初期與部隊連繫，然終未自動投案，到案後坦承犯
    行等一切情狀，量處有期徒刑八月，並說明被告於緩刑期間更犯本罪而受有期徒
    刑之宣告，應請軍事檢察官於本案確定後，聲請裁定撤銷緩刑之宣告。本院審酌
    國防部高等軍事法院上開判決之認事及用法，俱無違誤，量刑亦屬妥適，於法並
    無不合，從形式上觀察，亦無違背法令之情形存在。
三、被告上訴意旨以其逾假未歸時曾和部隊輔導長及營輔導長聯絡表示出來投案，此
    證據對被告有利卻漏未審查，顯有違背法令；又被告家中父母親年邁且患有重病
    急需被告返家照顧，請求予以減輕其刑云云。惟查，被告上開所稱之有利證據，
    業經原審予以採納並為撤銷第一審判決之理由，而被告雖有與部隊連繫但終未自
    動投案，尚難謂係有利於被告之證據漏未審查而違背法令；又被告所辯家庭因素
    亦非原判決違背法令之法定事由，且量刑之輕重，係屬事實審法院得依職權自由
    裁量之事項，苟已斟酌刑法第五十七條各款所列情狀而未逾越法定刑度，不得遽
    指為違法。原判決既就被告之犯罪動機、到案後態度等一切情狀予以綜合考量而
    科刑，並於判決理由內記載甚詳，即非對於刑法第五十七條所載之情形未加審酌
    ，其撤銷第一審判決，於陸海空軍刑法第三十九條第一項之本刑範圍內酌處有期
    徒刑八月，並無何違背法令之可言，上訴意旨徒憑己見，空言就原判決量刑之輕
    重及已審酌之事證再為爭執，自非適法之第三審上訴理由，揆諸首揭說明，被告
    之上訴顯不合法，應予駁回。
據上論斷，應依軍事審判法第一百七十九條，刑事訴訟法第三百九十五條前段，判決
如主文。
中      華      民      國    九十二    年      六      月     十九     日
                              台灣高等法院刑事第十二庭
                                    審判長法  官  陳  志  洋
                                          法  官  沈  宜  生
                                          法  官  陳  博  志
右正本證明與原本無異。
不得上訴。
                                          書記官  蔡  佩  珊
中      華      民      國    九十二    年      六      月     二十     日


司法院資訊處製作；財團法人民間司法改革基金會備份。
